臺灣臺中地方法院民事判決　九十三年度訴字第八三五號
　　原　　　告　　中美事務用品股份有限公司
　　法定代理人　　乙○○
　　訴訟代理人　　鄭人傑律師
　　被　　　告　　臺中市中山地政事務所
　　法定代理人　　甲○○
　　訴訟代理人　　張豐守律師
　　複　代理人　　吳莉鴦律師
右當事人間請求給付價款事件，本院於民國九十三年九月一日言詞辯論終結，判決如
左：
    主      文
原告之訴及假執行之聲請均駁回。
訴訟費用由原告負擔。
　  事實及理由
一、原告起訴主張：其於民國九十一年十二月二十七日，以新臺幣（下同）二百一十
    八萬八千元，於被告招標之臺中市中山地政大樓定製（購置）辦公傢俱案中得標
    ，兩造並於九十一年十二月三十一日簽訂臺中市政府財物採購契約書（以下簡稱
    系爭採購契約），原告已將被告定製之財物製作完成並交由被告驗收，惟被告僅
    先將兩造無爭執部分之價金共計一百三十八萬九千元給付原告，另上開採購契約
    書後附之材規說明表項次四、五、六之主任、祕書及課長沙發組，及項次十八、
    二十四之主任、祕書等辦公椅，被告原認為原告未依約定使用牛皮製作，嗣經兩
    造協議將原告製作之該等沙發組與辦公椅委請經濟部商品檢驗局檢驗後，證實所
    使用之材質確係牛皮，被告始依約給付原告該部分價金二十六萬四千五百元及檢
    驗費用八千二百元。惟被告認原告所製作上開材規說明表中項次一、二、三之主
    任、秘書及課長辦公桌，未於辦公桌面及封邊貼實木柚木皮，桌板及鍵盤架為纖
    維板；另項次八、九、十、十一、十二之會議桌，桌緣未以柚木封邊，桌板以纖
    維板製作，均與契約約定不符，並以此為由，主張解除該八項辦公傢俱之採購契
    約，復於九十三年三月九日通知原告，限期將該等未通過驗收之辦公傢俱領回。
    然兩造所訂系爭採購契約係屬典型之製作物供給契約，著重在使被告購置取得工
    作物之財產權，故其性質較趨近於買賣，從而兩造間之紛爭應循民法有關買賣契
    約之規定解決。原告所製作上述八項辦公傢俱係使用胡桃木皮及纖維板製作，與
    系爭採購契約約定該等辦公傢俱應貼柚木皮及使用防火美耐板者固有不同，惟胡
    桃木皮與柚木皮為同級品，且胡桃木之質地堅硬，與裸板本身之密合度尚優於柚
    木，更適合做傢俱之表面材；而纖維板之使用既不影響該等辦公傢俱之本體結構
    及外形美觀，其耐用性及價格亦與以防火美耐板製作者相差無幾。是以原告製造
    之上述八項辦公傢俱，品質與兩造之約定雖稍有不同，然並不妨礙被告之使用需
    求，亦無安全上之疑慮，況被告就該等辦公傢俱要求之尺寸、規格與一般市面上
    販售之產品不同，如准被告解除該部分採購契約並退貨予原告，原告無法再將該
    等辦公傢俱出售，權衡兩造當事人間之利益，並斟酌政府採購法第七十二條第二
    項之立法意旨，被告解除上述八項辦公傢俱之採購契約，對原告顯失公平，從而
    ，被告僅得依據民法第三百五十九條但書規定，主張減少價金，然被告既不同意
    減價收受該八項辦公傢俱，則原告自得請求被告給付該等辦公傢俱之全部買賣價
    金，為此依據系爭採購契約之約定提起本件訴訟，並聲明：被告應給付原告五十
    三萬四千五百元，及自起訴狀繕本送達被告之翌日起至清償日止，按週年利率百
    分之五計算之利息，並陳明願供擔保，請准宣告假執行。
二、被告抗辯：兩造訂定系爭採購契約時，已於材規說明表中約明項次一、二、三、
    八、九、十、十一、十二之辦公桌與會議桌應有之長、寬、高度，另該等辦公傢
    俱之桌面須採用防火美耐板，桌緣圓弧及桌腳採用柚木實木，下身座則用木心板
    貼柚木皮塗裝處理，惟原告交付被告之該八項辦公傢俱，均使用胡桃木取代柚木
    ，且以合板製作桌板，另項次十之環式會議桌長度僅有五百六十三公分，亦短於
    系爭採購契約約定之五百八十公分，故該等辦公傢俱存有材質或尺寸不符契約約
    定之瑕疵，經被告通知補正後，原告仍未於期限內補正無瑕疵之物，則被告解除
    兩造所訂該八項辦公傢俱之買賣契約，自屬於法有據。又原告明知兩造於系爭採
    購契約書中約定之上述八項辦公傢俱之材質與規格，卻交付未依約定材料及尺寸
    製作之前開辦公桌與會議桌，企圖魚目混珠，遭被告發現後，對於被告所為改善
    及修補瑕疵之催告復拒不置理，反以被告定製之辦公傢俱與一般市售辦公傢俱之
    尺寸規格有別，倘被告解除契約，原告將無法銷售該等辦公傢俱為由，主張被告
    解約顯失公平，其履行契約自有違誠信，被告解除該八項具有瑕疵之辦公傢俱之
    採購契約，乃正當權利之行使，該部分買賣契約既經解除，原告即無從請求被告
    給付買賣價金，為此聲明：原告之訴及假執行之聲請均駁回；如受不利判決，願
    供擔保請准免為假執行。
三、原告提起本件訴訟時，原請求被告給付八十萬七千二百元，及自起訴狀繕本送達
    被告翌日起至清償日止按週年利率百分之五計算之利息，嗣於九十三年八月二十
    日具狀變更聲明為被告應給付其五十三萬四千五百元，及自起訴狀繕本送達被告
    翌日起至清償日止按上開利率計算之利息，核屬減縮應受判決事項之聲明，符合
    民事訴訟法第二百五十五條第一項第三款之規定，自應予准許。
四、原告於九十一年十二月二十七日以二百一十八萬八千元標得被告招標之臺中市中
    山地政大樓定製（購置）辦公傢俱案，並於九十一年十二月三十一日與被告簽訂
    性質屬買賣契約之系爭採購契約書，被告先就其製作之部分辦公傢俱完成驗收，
    給付價金一百三十八萬九千元；嗣由經濟部商品檢驗局檢驗，確認原告製作之主
    任、祕書及課長沙發組與主任、祕書等辦公椅，所使用材質均係符合契約約定之
    牛皮後，再給付原告該部分價金二十六萬四千五百元及檢驗費用八千二百元。惟
    就系爭採購契約書所附材規說明表中項次一、二、三之主任、秘書及課長辦公桌
    ，與項次八、九、十、十一、十二之會議桌，原告製作之成品係採用纖維板製作
    桌板，桌緣則以胡桃木封邊，桌緣圓弧與桌腳均使用胡桃木，另項次十之環式會
    議桌長度僅有五百六十三公分，與系爭採購契約約定，該等辦公桌與會議桌之桌
    面須採用防火美耐板，桌緣圓弧及桌腳採用柚木實木，下身座則用木心板貼柚木
    皮塗裝處理，另項次十之環式會議桌長度應為五百八十公分者，均有不符，被告
    並據此主張解除該部分契約，通知原告限期將該等辦公桌與會議桌領回等事實，
    為兩造所共認，並據原告提出系爭採購契約書、被告所發九十二年九月十六日中
    山地所四字第０九二００一六０二四號函、九十三年三月九日中山地所四字第０
    九三０００四０七０號函及自行收納款項統一收據各一件為證，堪信為真實。
五、至原告主張：其交付被告之上開八項辦公桌與會議桌，使用材質與系爭採購契約
    書之約定雖未盡相符，惟無礙於被告之使用需求，亦無安全上之疑慮。又被告所
    定製之辦公傢俱規格與一般市售辦公傢俱有別，倘被告解除該八項辦公傢俱之採
    購契約，將使原告無法將該八項辦公傢俱出售他人，對原告殊屬不利，被告主張
    解除該部分採購契約，顯失公平，應僅得減少價金等語，為被告所否認，並以前
    揭情詞置辯，從而本件應予審究者，厥為：被告以原告交付之上開八項辦公傢俱
    具有瑕疵為由，解除該部分之採購契約，是否正當？茲審究如下：
（一）首按物之出賣人對於買受人，應擔保其物依第三百七十三條之規定危險移轉於
      買受人時無滅失或減少其價值之瑕疵，亦無滅失或減少其通常效用或契約預定
      效用之瑕疵，民法第三百五十四條第一項定有明文。而所謂物之瑕疵，係指存
      在於物之缺點而言，凡依通常交易觀念，或依當事人之約定，認為物應具備之
      價值、效用或品質而不具備者，即為物有瑕疵。查系爭採購契約書所附材規說
      明表中，明確記載原告就被告訂製之項次一、二、三、八、九、十、十一、十
      二之辦公桌與會議桌，桌面應採用防火美耐板，桌緣圓弧及桌腳採用柚木實木
      ，下身座則用木心板貼柚木皮塗裝處理，另項次十之環式會議桌長度應有五百
      八十公分，有卷附該採購契約書可稽，復為兩造所不爭，洵堪信實，參以被告
      早於九十一年四月一日就本件臺中市中山地政大樓定製（購置）辦公傢俱公布
      之採購招標投標須知之材規說明表內，即已詳列其需求辦公傢俱之材質與尺寸
      ，此有被告提出、且形式與內容之真正為原告所不爭執之臺中市政府財物採購
      招標投標須知一份為證，且該招標投標須知所附材規說明表，與系爭採購契約
      書之材規說明表兩相比對結果，二者就上開八項辦公傢俱之規格與材料說明乃
      完全相同，顯見該材規說明表中所列該八項辦公傢俱之材質與尺寸，為被告採
      購該等物品所需要，兩造既合意將該材規說明表內所列該等辦公傢俱之材質及
      規格，做為系爭採購契約之內容，則原告自應交付符合該約定之辦公桌與會議
      桌，始屬依債之本旨而給付符合系爭採購契約約定效用之標的物。詎原告製作
      並交付被告之該八項辦公傢俱，係使用纖維板製作桌板，桌緣圓弧與桌腳係採
      用柚木，桌緣則以胡桃木封邊，另項次十之環式會議桌長度僅有五百六十三公
      分，與兩造就該等辦公傢俱約定應使用材料與應有尺寸俱非符合，是原告提出
      之給付顯然不符債務本旨，且有減少契約預定效用之瑕疵，另由被告自公布上
      開招標投標須知迄至與原告訂約止，就上開八項辦公傢俱均堅持應有前述約定
      之規格與品質，另其要求原告應使用柚木與防火美耐板製成之辦公桌與會議桌
      ，與原告實際採用胡桃木及纖維板製作之成品，於色澤、質感及防火程度方面
      ，勢必存在相當之差異等情觀之，原告所交付該等品質不合契約約定之辦公傢
      俱之瑕疵，實難認無關重要。
（二）原告交付被告之前開八項辦公傢俱既有上述瑕疵存在，且被告抗辯其於九十二
      年六月十九、二十、二十四日進行第一次驗收，發現該等瑕疵後，即於同年七
      月十日通知原告應於同年月十五日前改善缺失後再辦理複驗，惟於同年月二十
      二日複驗結果，發現原告提出之給付仍有瑕疵，遂於同年月二十五日催告原告
      於文到後十個辦公日內辦理改善或更新，惟原告逾期仍未改正等情，為原告所
      不爭執，復有被告提出其於九十二年七月十日所發中山所地字第○九二○○一
      一六一○號函、九十二年七月二十五日所發中山地所四字第○九二○○一二五
      九七號函各一件為證，足認被告已踐行民法第三百五十六條第一項所定買受人
      之檢查通知義務，從而原告應就上開八項辦公傢俱存在之瑕疵負擔保責任。又
      被告另抗辯：其已於九十二年八月二十五日去函原告，解除系爭採購契約書所
      附材規說明表中項次一、二、三、十、十一、十二之辦公桌與會議桌之定製契
      約，為原告所是認，並經被告提出於九十二年八月二十五日所發中山地所四字
      第○九二○○一四八三七號函一件為證；且被告另以九十三年七月六日所具答
      辯（二）狀，解除項次第八、九項會議桌之定製契約，該書狀繕本並由被告訴
      訟代理人於同日收受一節，復有該書狀在卷足憑，是以被告依據民法第三百五
      十九條前段所為解除上述八項辦公傢俱採購契約之意思表示，業已到達原告一
      事，自堪確認。原告雖主張：其所交付之上述辦公桌與會議桌之瑕疵，並不影
      響該等辦公傢俱本體結構、美觀及安全性，其無礙於被告之使用需求；況該等
      辦公傢俱之規格、尺寸係被告為適應其空間需求所定製，倘容許被告解除該部
      分之採購契約，被告尚須重新定製採購同一規格、尺寸之傢俱，原告所交付之
      傢俱卻因規格特殊，無法對外銷售，形成社會成本之嚴重浪費，是以被告此項
      解除權之行使顯失公平等語。然被告早於辦理上開辦公傢俱公開招標事宜之初
      ，即在招標投標公告內列明其所需求辦公傢俱之規格與材質，已如前述，是以
      被告所定製辦公傢俱於材料方面之要求，及其尺寸與市售辦公傢俱有別等情，
      原告早在與被告締訂系爭採購契約前，即已知之甚稔，其既進而參與投標，於
      得標後，復與被告達成合意，以上開招標投標須知之材規說明表作為系爭採購
      契約之內容，則其自應嚴格遵守兩造間之約定，給付符合契約約定材質及規格
      之標的物予被告，縱於履約過程中發覺以兩造約定之材料與尺寸製作上開八項
      辦公傢俱顯有困難，亦應徵得被告同意後，始得加以更改，斷無由其擅自改採
      非系爭採購契約約定之材料製成辦公桌與會議桌後，再強行要求被告收受該等
      與契約約定品質不符之標的物之理。況且，被告於發現原告給付之該等辦公傢
      俱存有瑕疵後，曾二度發函促請原告改善及修補瑕疵，惟因原告猶未能提出符
      合兩造約定之辦公傢俱，被告始解除該部分之買賣契約，是原告交付有瑕疵之
      物在先，又未善加把握被告所提供改正缺失之機會，被告因而主張解除該等有
      瑕疵物品之採購契約，對原告而言尚不致過份苛酷。再者，被告抗辯其將原告
      所給付上開八項與契約約定不符之辦公傢俱，暫時放置於其辦公大樓四樓之展
      覽室內，並未加以使用，且函請原告應於九十二年八月二十八日自行領回等情
      ，有其提出之九十二年八月二十九日中山地所四字第○九二○○一五二四一號
      函一件為證，並為原告所無爭執，應屬真實，是以被告於解除該等辦公傢俱之
      採購契約後，確有誠意返還原告交付之契約標的物，以回復該部分契約訂立前
      之原狀，則原告自得於取回該等辦公傢俱後設法出售，以避免損失。至於被告
      定製之該等辦公傢俱規格特殊，原告欲另行銷售予他人恐有困難，乃原告與被
      告訂定系爭採購契約之際即已明瞭之事，原告既未恪遵契約約定給付與契約約
      定品質相符之物，致遭被告解除契約，即應自行承受其製作之該等辦公傢俱另
      覓銷售管道不易之可預見風險，原告執此主張被告解除上開八項辦公傢俱之採
      購契約，顯失公平，並無可採。
（三）原告另主張：兩造所訂系爭採購契約係屬政府機關辦理之辦公傢俱採購，則政
      府採購法第七十二條第二項仿自民法第三百五十九條但書之規定，於兩造因系
      爭採購契約所生糾紛自應有所適用，以平衡兩造之利益，依該項規定，原告給
      付之上開八項辦公傢俱雖與約定不符，惟並無礙被告之使用，且安全無虞，被
      告理應減價收受，而不得主張解除該部分之採購契約等語。惟按政府採購法第
      七十二條第二項係規定：「驗收結果與規定不符，而不妨礙安全及使用需求，
      亦無減少通常效用或契約預定效用，經機關檢討不必拆換或拆換確有困難者，
      得於必要時減價收受。其在查核金額以上之採購，應先報經上級機關核准；未
      達查核金額之採購，應經機關首長或其授權人員核准」。本件姑且不論原告交
      付之上開八項辦公傢俱乃存在足以減少契約預定效用之瑕疵，已詳述如前，此
      與上開條文所定政府機關得減價收受有瑕疵之採購物之要件，係以經政府機關
      驗收之物雖不合規定，但未減少契約預定效用者，顯有不符；況依該項條文之
      文義可知，政府機關對於所採購之物，如經驗收後發現與契約約定不符時，縱
      不符之處無礙於安全及使用需要，亦無減少通常效用或契約預定效用，惟政府
      機關對於是否減價收受，仍有自行決定之權，非訂約之對造所能置喙。被告在
      驗收原告提出之上開八項辦公傢俱後，既曾催告原告改善並修補瑕疵，足見被
      告機關認定原告給付之該等辦公傢俱所存在之瑕疵必須拆換以符合契約約定，
      原告既拒絕被告修補瑕疵之請求，則被告決意解除該部分辦公傢俱之採購契約
      ，自無違反上開規定可言，從而原告此部分之主張亦非有據。
（四）綜上所述，原告交付被告如系爭採購契約材規說明表所列第一、二、三、八、
      九、十、十一、十二之辦公桌與會議桌，既有與約定之材質與尺寸不符之瑕疵
      ，且經被告催告其修補該等瑕疵後猶未改善，則被告依據民法第三百五十九條
      前段規定，主張解除該八項辦公傢俱之採購契約，經核並無顯失公平之情形。
      該部分之採購契約既經合法解除，原告依據系爭採購契約書之約定，請求被告
      給付上開八項辦公傢俱之價金五十三萬四千五百元，及自起訴狀繕本送達被告
      之翌日起至清償日止，按週年利率百分之五計算之利息，為無理由，應予駁回
      。
六、原告之訴既經駁回，其假執行之聲請即因而失所附麗，應併駁回。
七、本件事證已臻明確，兩造其餘攻擊防禦方法，經核與判決結果無影響，爰不分別
    斟酌論述，附此敘明。
八、訴訟費用負擔之依據：民事訴訟法第七十八條。
中　　　華　　　民　　　國　　九十三　　年　　　九　　　月　　  十五　　日
                                臺灣臺中地方法院民事第一庭
~B法　　　官　鍾啟煒
右為正本係照原本作成
如對本判決上訴，須於判決送達後廿日內向本院提出上訴狀
中　　　華　　　民　　　國　　九十三　　年　　　九　　　月　　  十五　　日
~B法院書記官
